【裁判字號】    89,上訴,647
【裁判日期】    890615
【裁判案由】    山坡地保育利用條例等
【裁判全文】
臺灣高等法院刑事判決                            八十九年度上訴字第六四七號
    上  訴  人
    即  被  告  戊○○
                甲○○
    共      同
    選任辯護人  黃鈺華
右上訴人因違反山坡地保育利用條例等案件，不服台灣基隆地方法院八十八年度訴字
第五四四號中華民國八十八年十二月二十二日第一審判決（起訴案號台灣基隆地方法
院檢察署八十八年度偵字第二一六七號）提起上訴，本院判決如左：
    主  文
原判決撤銷。
戊○○、甲○○共同違反在公有山坡地內，不得擅自堆積土石之規定，各處有期徒刑
陸月，均緩刑貳年。
    事  實
一、甲○○係建興砂石場現場負責人，戊○○為尚業交通公司砂石車司機，甲○○於
    民國 (下同）八十八年三月二十日十二時三十分許左右，以新台幣二千元代價僱
    請戊○○駕駛車牌號碼ＭＸ─九八七號營業用大貨車，自台北市○○區○○街工
    地，載運碎磚 (含有廢土) 至台北縣瑞芳鎮長鴻營造公司（下稱長鴻公司）所承
    包之東西向萬瑞快速道路第十九標及第二十標工地傾倒，以作為長鴻公司於上開
    工地回填施工便道路基之用。同日十三時三十分許戊○○駕駛上開大貨車，行至
    萬瑞快速道路第十八標工地附近時，因天雨路滑且通往第十九標、第二十標工地
    之便道太陡，以致戊○○之大貨車無法到達指定之工地傾倒，戊○○遂以電話與
    甲○○取得聯繫並告知上情，甲○○、戊○○均明知未經土地所有權人之同意，
    不得擅自傾倒堆積土石，二人竟共同起意擅自傾倒並基於該犯意之聯絡，由甲○○於電話中指示戊○○將所運送之碎磚 (含有廢土) 傾倒於台北縣瑞芳鎮○○○○○段五０之三地號，屬於台灣省政府所有經行政院核定公告之法定山坡地土地
    上，嗣經丙○○發覺上情出面阻止並報警查獲。
二、案經台北縣警察局瑞芳分局報請台灣基隆地方法院檢察署檢察官偵查起訴。
    理  由
一、訊據上訴人即被告戊○○、甲○○二人均矢口否認有前揭在他人山坡地內擅自堆
    積土石犯行，被告甲○○辯稱：原欲至十六、十七標工地傾倒，其因誤認所堆置
    之上開地點即為長鴻公司放置碎磚之地點，故指示戊○○暫時堆置於該地云云。
    被告戊○○辯稱：因路太陡爬不上去，才傾倒在該地，並非故意擅自堆積土石云
    云。惟查：
(一)右開被告戊○○受雇甲○○載運碎磚至上開工地，因天雨、斜坡太陡，其所駕駛
    之砂石車無法到達上開工地，而與甲○○聯絡後，始起意傾倒於上開公有山坡地
    之犯罪事實，業據被告甲○○、戊○○於警訊時供承不諱。被告戊○○於警訊中
    供稱：「我今天在四腳坑路產業道路傾倒廢土及磚塊，於八十八年三月二十日十
    四時許，為自稱地主的人發現。」，「自稱地主的人說我將廢土及磚塊倒在他的
    土地上，要求我老闆及砂石廠負責人賠償三十萬元。」，「是建興砂石廠請我倒
    的，車資二千元，現埸共有八堆廢土及磚塊，我只倒一趟。」等語，坦承在台灣
    省政府所有法定山坡地上擅自堆積土石等情不諱 (見另編警卷）。被告等何以在
    上開地點棄置廢土及磚塊，則據被告甲○○供承：「我於八十八年三月二十日中
    午，在台北市○○區○○街工雇用戊○○載運廢土及磚角，至萬瑞十九、二十標
    工地，大約在下午十三時三十分許，司機戊○○打電話給我說道路過於陡峭，又
    天雨路滑，並說該地是空地，所以把磚角傾倒在那邊。」等情甚明 (見另編警卷
    ）。
(二)依右揭被告等所供，參諸警卷現埸照片三幀，顯示被告所傾倒者為廢土及碎磚塊
    ，且係隨意棄置緊臨山丘之空地上，又現埸圖亦顯示棄置地點在台北縣瑞芳鎮○○○○路三二號住家與十八標之間空地上，再參諸證人丙○○於警訊供稱：「我
    發現有人在土地上傾倒廢土，當我看到時該車已傾倒完畢欲離去，我上前攔住問
    該名司機，廢土是否為你所倒，戊○○說是。」等語以觀，足見被告等係隨意棄
    置廢土及磚塊無訛。被告甲○○雖辯稱：司機戊○○打電話給我說道路過於陡峭
    ，又天雨路滑，就先跟長鴻公司協調暫放於四腳亭產業道路，待天氣好再派車搬
    運云云 ((見另編警卷)，惟查，證人己○○ (即長鴻公司之工地主任 )於偵查中
    則證稱：被告甲○○在路邊傾倒碎磚後，始與其聯絡，說他們跑錯工地車子無法
    上去，先倒在路邊，其要求被告甲○○趕快清走，因為所倒的地方並非我們工地
    之範圍等語（偵卷第十八頁），足見被告甲○○辯稱不得已暫放云云，顯係不實
    。又再徵諸被告戊○○前揭供述，其於傾倒廢土及磚塊後立即為人發現，被告甲○○應無餘裕與長鴻公司己○○協調暫放，亦見甲○○上開協調暫放之辯解不實
    。又被告甲○○既係於戊○○在路邊傾倒廢土及磚塊後，始與長鴻公司聯絡，且
    已得知戊○○無法到達工地，又尚未與工地主任取得連繫確認地點，其本人如何
    可能會誤認所傾倒之該地為長鴻公司放置碎磚之地點？所辯誤置云云，亦非可採
    。
(三)至被告甲○○上訴及其辯護意旨略以：原欲到十六、十七標傾倒碎磚，從台北到
    十六至二十標，其路程是先到十六、十七標，如果錯過十六、十七標仍要循原路
    回去，其等係跑錯地方，否則不會捨較之十六、十七標不倒，而要跑到十八標附
    近才倒，應無犯罪故意云云為辯。然查，此與被告甲○○於警訊供明：其等原應
    傾倒廢土及磚塊之地點，即係十九、二十標等語不符，且依證人己○○供稱：指
    定要倒在十九、二十標，工地有人在看，若係垃圾即不准倒，另十六、十七標有
    工程標示等語以觀 (本院八十九年五月三日訊問筆錄），被告等顯非跑錯地方因
    而暫放或誤倒，此一所辯不足採信。至證人辛○○、丁○○、乙○○、庚○○等
    人所為有利被告供詞，及證人己○○反覆供詞，均有迴護之虞，均不可採信。
(四)此外，現場係位於如事實欄所載之地號上，且為公有法定山坡地，業經原審履勘
    現場查明無訛（原審卷第三十四頁），並有台北縣瑞芳鎮聯合取締查報濫倒廢土
    及違規使用山坡地會勘紀錄影本一件（偵卷第三十七、三十八頁）、現場照片五
    張（原審卷第三十六頁，另見偵卷第二十三、二十四頁）、台灣省山坡地範圍明
    細表（原審卷第二十四頁）、土地登記謄本（偵卷第三十六頁）各一件在卷可按
    。綜上各節所述，本件事證明確，被告二人之犯行均堪認定，自應依法論科。
二、核被告二人所為，均係違反山坡地保育利用條例第十條之規定，而應依同條例第
    三十四條第一項之罪名論處。被告二人間有犯意之聯絡，行為之分擔，均為共同
    正犯。原審判處被告罪刑，原非無見，惟查被告等擅自堆積土石之山坡地，係屬
    公有山坡地，原判決於事實亦認定為公有山坡地，主文書為他人山坡地，自有未
    洽，被告等上訴否認犯罪固無理由，惟原判決既有未洽，即屬無可維持，應由本
    院予以撤銷改判。爰審酌被告二人犯罪之動機、目的，犯罪所生危害尚非重大，
    犯後坦承部分犯行等一切情狀，各量處如主文第二項所示之刑。又被告甲○○前
    未曾受有期徒刑以上刑宣告，另被告戊○○雖前曾於八十年六月五日因違反麻醉
    藥品管理條例之罪，經臺灣台東地方法院判處有期徒刑四月，緩刑三年確定，惟
    因本件犯罪時間在前案緩刑期滿之後，而緩刑期滿視同未受刑之宣告，刑法第七
    十六條定有明文，故戊○○亦應視同前未曾受有期徒刑以上刑宣告，以上有本院
    被告全國前案紀錄表在卷可稽，茲查被告甲○○、戊○○等係因一時失慮，致罹
    刑典，事後已坦承犯行，並將現場碎磚清運完畢，經偵、審程序及刑之宣告後，
    應知警惕而無再犯之虞，本院參酌上情及原判決諭知緩刑意見，認甲○○、戊○○所受宣告之刑仍均以暫不執行為當，爰併均予宣告緩刑二年，以啟自新。
三、公訴意旨另以：被告戊○○、甲○○於八十八年三月二十日十三時三十分許，將
    碎磚及廢土傾倒於台北縣瑞芳鎮四腳亭坑產業道路，且佔用部分產業道路路面，
    足以生危害於往來車輛之行車安全，因認被告二人另涉有刑法第一百八十五條第
    一項之壅塞陸路致生往來危險罪嫌云云。
四、惟按犯罪事實應依證據認定之，無證據不得推定其犯罪事，又不能證明被告犯罪
    或其行為不罰者，應諭知無罪之判決，刑事訴訟法第一百五十四條、第三百零一
    條第一項定有明文，又所謂壅塞，係指以有形之障礙物，遮斷公眾往來之設備者
    而言，如僅堆積物品於路旁，尚不得謂為壅塞，最高法院七十五年台上字第七０
    八一號判決著有明文。經查，被告二人堆放碎磚之地點是位於台北縣瑞芳鎮○○○○路產業道路旁之空地，並未佔用上開四腳亭坑路產業道路路面，對於當地往
    來交通並無造成阻礙或遮斷等情，分別業據證人辛○○（原審卷第二十三頁）、
    林明翔（原審卷第五十一頁背面）於原審審理中證述屬實，且經原審至上開地點
    履勘後查明無訛，此有勘驗筆錄（原審卷第三十四頁）、現場照片（原審卷第三
    十六頁）等證物附卷可稽，被告等辯稱：渠等堆置碎磚之地點本係空地而非道路
    ，且現場除去碎磚角外尚留有相當大之寬度及面積供行車之用，顯然未達到遮斷
    之程度等語足堪採信。此外，復查無其他積極證據足以證明被告有何公訴人所指
    之壅塞陸路致生往來危險罪嫌犯行，揆諸前揭說明，此部分不能證明被告犯罪，
    本應另諭知被告等此有關係部分之上訴無罪，但檢察官認此部分與前揭論罪科刑
    之部分，有想像競合犯裁判上一罪之關係，爰均不另為無罪判決之諭知，合此敘
    明。
據上論斷，應依刑事訴訟法第三百六十九條第一項前段、第三百六十四條、第二百九
十九條第一項前段，山坡地保育利用條例第九第四款、第十條、第三十四條第一項，
刑法第十一條前段、第二十八條、第七十四條第一款，判決如主文。
本案經檢察官林占青到庭執行職務。
中     華     民     國    八十九   年       六       月      十五      日
                             臺灣高等法院刑事第九庭
                                 審判長法  官  李  文  成
                                       法  官  周  盈  文
                                       法  官  官  有  明
右正本證明與原本無異。
如不服本判決應於收受送達後十日內向本院提出上訴書狀，其未敘述上訴之理由者並
得於提起上訴後十日內向本院補提理由書（均須按他造當事人之人數附繕本）。
                                       書記官  顧  哲  瑜
中     華     民     國    八十九   年       六       月      十七      日
附錄：本判決論罪科刑法條全文
山坡地保育利用條例第三十四條第一項：
違反第十條規定者，處六月以上五年以下有期徒刑，得併科新臺幣六十萬元以下罰金


司法院資訊處製作；財團法人民間司法改革基金會備份。
